【裁判字號】    98,簡,396
【裁判日期】    980424
【裁判案由】    詐欺
【裁判全文】
臺灣臺中地方法院刑事判決               98年度簡字第396號
公  訴  人  臺灣臺中地方法院檢察署檢察官
被      告  戊○○
                      3樓
上列被告因詐欺案件，經檢察官提起公訴（98年度偵字第2695號
、第3567號），及移送併案審理（98年度偵字第3274號、第6792
號、第6992號），經被告自白犯罪，本院合議庭裁定由受命法官
逕依簡易判決處刑如下：
    主    文
戊○○幫助意圖為自己不法之所有，以詐術使人將本人之物交付
，處有期徒刑月，如易科罰金，以新臺幣壹仟元折算壹日。
    事實及理由
一、戊○○明知金融機構之活期儲蓄存款帳戶應僅供個人使用，
    且任何人原得以無需負擔費用之方式，向金融機構申辦活期
    儲蓄存款帳戶，其申辦帳戶之數目在不同之金融機構間亦無
    限制，是於一般情形下，並無使用他人已開立帳戶之必要。
    而如有使用他人帳戶之需求者，除原即具有相當之信賴關係
    ，或有其他正當理由外，此種使用他人帳戶之情形既顯有異
    於常情之處，不無經人利用作為詐欺取財等財產犯罪之被害
    人匯款帳戶之可能。詎其竟仍基於即若因此而生幫助他人為
    詐欺取財之犯罪結果，亦不違背其本意之不確定故意，於民
    國97年12月4日及97年12月7日，在臺中市○○區○○路4 段
    690 巷5之5號13樓住處，接續將其向遠東國際商業銀行台中
    公益分行、國泰世華商業銀行台中分行及三信商業銀行南屯
    分行申設之如附表所示帳戶之存摺、金融卡（含密碼）及身
    分證影本，交予某不詳姓名年籍之劉姓成年男子。嗣該人於
    取得上開帳戶資料後，即與詐欺集團成員，共同意圖為自己
    不法之所有：(一)於同年月5 日18時許，打電話予辛○○佯稱
    其在網路上購物輸入之付款方式有誤，如不更正，會被重覆
    扣款，須按指示操作ATM 更正，使辛○○陷於錯誤，依對方
    指示操作ATM後，被轉匯款8,598元至戊○○之遠東國際商業
    銀行帳戶內。(二)於同年月5 日19時20分許，打電話予庚○○
    佯稱其在網路上購物之付款方式有誤，如不更正，會被重覆
    扣款，須按指示操作ATM 更正，使庚○○陷於錯誤，依對方
    指示操作ATM 後，被轉匯款29,989元至戊○○之遠東國際商
    業銀行帳戶內。(三)於同年月6日下午5時許，撥打電話予丙○○，佯以丙○○於網路交易分期付款設定有誤為由，致使丙○○陷於錯誤，而於同日下午5 時5分及5時43分（併辦意旨
    書誤載為5時13分）許，分別在臺北市松山區○○○路○段55
    巷6 號及同路4段54號之統一便利商店，以自動櫃員機（ATM
    ）轉帳方式，分2次將新臺幣（下同）9,942元及14,989元匯
    入戊○○所有前開國泰世華商業銀行帳戶內。(四)於同年月 6
    日下午4 時許，撥打電話予乙○○，佯以乙○○於網路交易
    匯款紀錄有誤為由，致使乙○○陷於錯誤，而於同日下午 4
    時34分、4時59分及5時15分許，分別在福建省連江縣北竿郵
    局，以ATM轉帳方式，分3次將21,789元、23,789元及16,789
    元匯入戊○○所有之前開國泰世華商業銀行帳戶內。(五)於同
    年月8 日18時50分許，打電話予丁○佯稱其在奇摩拍賣所留
    自動扣款帳號有誤，如不更正，每月會自動轉帳至對方帳戶
    ，須按指示操作ATM 更正等語，使丁○陷於錯誤，而依對方
    指示操作ATM 後，被轉匯款29,989元至戊○○之三信商銀南
    屯分行帳戶。(六)於同年月8 日18時51分許，打電話予己○○
    佯稱其在奇摩網站購物被誤植成分期付款，須按指示 操 作
    ATM 更正，避免被分期扣款等語，使己○○陷於錯誤，依對
    方指示操作ATM 後，被轉匯款26,018元至戊○○之三信商銀
    南屯分行帳戶內。(七)於同年月8 日17時33分許，打電話予甲○○佯稱其在網路上購物之付款方式有誤，如不更正，會被
    重覆扣款，須按指示操作ATM 更正，使甲○○陷於錯誤，依
    對方指示操作ATM 後，被轉匯款29,987元至戊○○之三信商
    銀南屯分行帳戶內（詳如附表所示）。
二、上開事實有下列證據可證：
  (一)被告戊○○於本院訊問時之自白。
  (二)證人即被害人辛○○、庚○○、丙○○、乙○○、丁○、己○○、甲○○警訊中之證述。
  (三)遠東國際商業銀行台中公益分行00000000000000號帳戶開戶
    基本資料及交易明細各1份、郵政自動櫃員機交易明細表1紙
    （被害人辛○○部分）、郵政自動櫃員機交易明細表1紙（
    被害人庚○○部分）、國泰世華商業銀行中台中分行97年12
    月18日國世中台中字第097000399 號函附之第000000000000
    帳戶之開戶資料及往來明細各1 份、郵政自動櫃員機交易明
    細表3 紙（被害人乙○○部分）、三信商業銀行97年12月25
    日三信銀業字第9704131 號函附之第0000000000號帳戶之開
    戶基本資料及交易明細等資料各1 份、台新銀行自動櫃員機
    交易明細表1 紙（被害人丁○部分）、郵政自動櫃員機交易
    明細表1紙（被害人甲○○部分）。
三、查被告提供銀行帳戶供他人作為詐欺犯罪使用，雖並未參與
    上開犯罪之構成要件行為，然其顯係以幫助他人犯罪之意思
    ，實行上開犯罪構成要件以外之行為，核其所為，係犯刑法
    第30條第1 項前段、刑法第339條第1項之幫助詐欺取財罪。
    被告接續提供3個帳戶供詐欺集團行騙7被害人，為想像競合
    犯，應從一重處斷。又被告僅係幫助他人實行詐欺取財，為
    幫助犯，應依刑法第30條第2 項之規定，按正犯之刑予以減
    輕其刑。爰審酌被告率然提供帳戶予他人犯罪使用，造成遭
    受詐騙之人追查贓款及實際犯罪行為人發生阻礙，對於社會
    治安仍具有相當之危害性，及其犯罪動機、目的、手段、幫
    助詐騙金額非鉅、智識程度及犯後坦承犯行等一切情狀，量
    處如主文所示之刑，併諭知易科罰金之折算標準，以示懲儆
    。
三、移送併辦部分，與起訴之犯罪事實具有想像競合犯之裁判上
    一罪之關係，已如前述，本院自當併予裁判，附此敘明。
四、依刑事訴訟法第449 條第2項、第454條第1項，刑法第339條
    第1 項、第30條第2項、第55條、第41條第1項前段，刑法施
    行法第1條之1第1項、第2項前段，逕以簡易判決處刑如主文
    所示。
五、如不服本簡易判決，得於簡易判決送達之日起10日內，以書
    狀敘述理由，向本院提出上訴（須附繕本）。上訴書狀如未
    敘述理由，應於上訴期間屆滿後20日內補提理由書於本院。
中    華    民    國    98    年    4     月    24    日
                  臺中簡易庭  法  官  高英賓
以上正本證明與原本無異。
                              書記官  司立文
中    華    民    國    98    年    4     月    24    日
附表：
┌────┬────┬───────┬────────┬───┬────────┬─────┐
│ 被 告  │帳    戶│交付帳戶之時間│交付帳戶之地點  │被害人│被害人匯款之時間│匯款之金額│
├────┼────┼───────┼────────┼───┼────────┼─────┤
│戊○○  │遠東國際│97年12月4日   │台中市南屯區河南│辛○○│97年12月5 日20時│     8,598│
│        │商業銀行│              │路四段69 0巷5之5│      │25分            │          │
│        │台中公益│              │號13樓          ├───┼────────┼─────┤
│        │分行0050│              │                │庚○○│97年12月5 日21時│    29,989│
│        │00000000│              │                │      │52分            │          │
│        │12      │              │                │      │                │          │
│        ├────┼───────┼────────┼───┼────────┼─────┤
│        │國泰世華│97年12月4日   │同上            │丙○○│97年12月6日17時5│     9,942│
│        │商業銀行│              │                │      │分              │          │
│        │台中分行│              │                │      ├────────┼─────┤
│        │000-0000│              │                │      │97年12月6 日17時│    14,989│
│        │00000000│              │                │      │43分            │          │
│        │        │              │                ├───┼────────┼─────┤
│        │        │              │                │乙○○│97年12月6 日16時│    21,789│
│        │        │              │                │      │34分            │          │
│        │        │              │                │      ├────────┼─────┤
│        │        │              │                │      │97年12月6日16 時│    23,789│
│        │        │              │                │      │59分            │          │
│        │        │              │                │      ├────────┼─────┤
│        │        │              │                │      │97年12月6 日17時│    16,789│
│        │        │              │                │      │15分            │          │
│        ├────┼───────┼────────┼───┼────────┼─────┤
│        │三信商業│97年12月7日   │同上            │丁○  │97年12月8日19時5│    29,989│
│        │銀行南屯│              │                │      │分              │          │
│        │分行    │              │                ├───┼────────┼─────┤
│        │0000000 │              │                │己○○│97年12月8 日19時│    26,018│
│        │782545  │              │                │      │38分            │          │
│        │        │              │                ├───┼────────┼─────┤
│        │        │              │                │甲○○│97年12月8 日18時│    29,989│
│        │        │              │                │      │10分            │          │
└────┴────┴───────┴────────┴───┴────────┴─────┘
附錄論罪科刑法條：
中華民國刑法第339 條
意圖為自己或第三人不法之所有，以詐術使人將本人或第三人之
物交付者，處5年以下有期徒刑、拘役或科或併科1千元以下罰金
。
以前項方法得財產上不法之利益或使第三人得之者，亦同。
前二項之未遂犯罰之。
中華民國刑法第30條
幫助他人實行犯罪行為者，為幫助犯。雖他人不知幫助之情者，
亦同。
幫助犯之處罰，得按正犯之刑減輕之。


司法院資訊處製作；財團法人民間司法改革基金會備份。
